臺灣高雄地方法院民事判決
111年度雄小字第2924號
原      告  王永寧即富邦國際企業社


訴訟代理人  蕭堃偉  
被      告  葉慈宣  

訴訟代理人  林哲宇  
上列當事人間請求給付服務費事件，本院於民國111年11月30日
言詞辯論終結，判決如下：
    主  文
被告應給付原告新臺幣壹萬伍仟元，及自民國一一一年十月二十
五日起至清償日止，按週年利率百分之五計算之利息。
原告其餘之訴駁回。
訴訟費用新臺幣壹仟元，其中新臺幣捌佰元由被告負擔，餘由原
告負擔。
本判決第一項得假執行；但被告如以新臺幣壹萬伍仟元為原告預
供擔保後，得免為假執行。
    事實及理由
一、原告主張：兩造於民國111年9月20日簽立貸款規劃委託契約
    ，約定由被告委託原告辦理貸款業務（申貸金額額度最高為
    新臺幣【下同】30萬元），服務費用以貸款核准金額之11％
    計算，原告並須支付開辦費用5,000元，及貸款衍生之相關
    費用。如因可歸責被告之事由，致原告無法收取服務費時，
    被告並應支付申貸金額8％之懲罰性違約金予原告（下稱系爭
    契約）。嗣原告依系爭契約為被告向訴外人裕富數位資融股
    份有限公司（下稱裕富公司）貸得貸款30萬元後，但告拒絕
    對保，致無法撥款予被告，然依系爭契約第2條，被告仍應
    給付服務費，是被告應給付服務費用33,000元（300,000×11
    ％＝33,000）、開辦費用5,000元。詎被告竟未依約給付，自
    須另給付懲罰性違約金24,000元（300,000×8％＝24,000）予
    原告，是被告共應給付原告62,000元。爰依系爭契約提起本
    件訴訟等語，並聲明：被告應給付原告62,000元，及起訴狀
    繕本送達翌日起至清償日止，按週年利率5％計算之利息。
二、被告則以：原告告知其須先清償債務16萬餘元債務，始得領
    取貸款金額，但其無能力清償前債務，故轉委託友人幫其貸
    款，是原告請求相關費用，並無理由等語置辯。並聲明：原
    告之訴駁回。
三、本院之判斷：
　㈠經查：原告主張兩造有簽訂系爭契約，其依系爭契約為被告
    向裕富公司申請貸款30萬元核准，因被告未配合對保，是裕
    富公司未撥款予被告等情，業據其提出系爭契約、兩造LINE
    對話紀錄、裕富公司貸款核准通知書在卷可稽，此部分事實
    ，應可認定。依系爭契約第2條；甲方（指被告）於核准貸
    款後支付開辦費計新臺幣伍仟元，承上所述，裕富公司已核
    准被告貸款30萬元申請，則依系爭契約第2條，被告應給付
    開辦費5,000元，是原告請求此部分費用，自屬有據。　
　㈡再者，系爭契約第3條約定：「甲方需按各筆貸款核准金額1
　　1％之計算方式，於撥款當日當日給付乙方（即原告）服務
　　費，違者應負給付遲延責任，以上服務費不包含各項貸款所
　　衍生之相關費用」等語，是依系爭契約第3條之約定，被告
　　須於「撥款當日」始須給付原告服務費，然被告並未取得裕
　　富公司貸款乙節，為兩造所不爭執，是原告請求被告支付服
　　務費，即無所據。此外，依系爭契約第5條：本契約自簽署
　　日起生效，甲方有權終止委託，但須依約支付違約金，甲方
　　絕無異議。如單位已核准或撥款，因乙方完成委託事項，甲
　　方得終止委託，仍須依約給付服務費等語。然被告並未終止
　　系爭契約乙節，業據被告陳述在卷，既然被告未終止系爭契
　　約，則原告以裕富公司核准貸款向被告請求支付服務費，即
　　無理由，應予駁回。
　㈢按約定之違約金額過高者，法院得依職權減至相當之數額，
    為民法第252條所明定。而契約當事人約定之違約金是否過
    高，應依一般客觀之事實、社會經濟狀況、當事人實際上所
    受損害及債務人如能如期履行債務時，債權人可享受之一切
    利益為衡量標準，庶符實情而得法理之平（最高法院95年度
    台上字第1095號判決意旨可參）。系爭第4條約定：「甲方
    簽訂契約後，因可歸責於甲方之事由（包含但不限於虛偽、
    欺瞞、惡意失聯、拒絕對保、核貸拒領、終止契約、違反契
    約條款或誠信原則等），造成乙方無法完成委託或收領服務
    費時，甲方應支付申貸金額8％之懲罰性違約金予乙方，而被
    告拒絕對保，自屬違約，原告依系爭契約第4條約定得請求
    懲罰性違約金，依約定基準（即貸款金額之8％）計算，金額
    為24,000元（計算式：30,000×8％＝24,000）。然本院審酌原
    告因被告違約所受之損害，應僅係預期可取得服務費，尚難
    認因而受有其他損害，如苛以被告給付貸款金額8％計算之違
    約金，容有過高，而有失公允，爰依首揭規定予以酌減至10
    ,000元為適當。是原告共得請求被告給付15,000元（計算式
    ：開辦費用5,000元＋懲罰性違約金10,000元＝15,000元）。
四、綜上所述，原告依系爭契約，請求被告應給付原告15,000元
    ，自起訴狀繕本送達翌日（即111年10月25日）起至清償日
    止，按週年利率5％計算之利息，為有理由，應予准許。逾此
    範圍之請求，為無理由，應予駁回。
五、本件原告勝訴部分係適用小額訴訟程序所為被告敗訴之判決
    ，依民事訴訟法第436條之20規定，就原告勝訴部分應依職
    權宣告假執行。並由本院依民事訴訟法第392條第2項之規定
    ，依職權宣告被告為原告預供擔保，得免為假執行。
六、本件事證已臻明確，其餘攻擊防禦方法及所提證據，核與判
    決結果不生影響，爰不逐一論述，併此敘明。
七、訴訟費用負擔之依據：民事訴訟法第79條。本件訴訟費用額
    ，依職權確定如主文所示之金額。
中　　華　　民　　國　　111 　年　　12　　月　　9 　　日
                    高雄簡易庭　法　官  張茹棻 
以上正本係照原本作成。　　　　　　　　　
如對本判決上訴，須於判決送達後20日內向本院提出上訴狀，並
須表明原判決所違背之法令及其具體內容與依訴訟資料可認為原
判決有違背法令之具體事實之上訴理由。（均須按他造當事人之
人數附繕本）。
民事訴訟法第436條之24第2項：對於本判決之上訴，非以違背法
令為理由，不得為之。
中　　華　　民　　國　　111 　年　　12　　月　　9 　　日
                                書記官  黃振祐